臺灣臺中地方法院民事判決　96年度訴字第2399號
原　　　告　乙○○
　　　　　　　　　　　　號4樓.
訴訟代理人　甲○○
被　　　告　丙○○
上列當事人間請求損害賠償事件，本院於96年11月13日言詞辯論
終結，判決如下：
    主    文
被告應給付原告新台幣參拾貳萬伍仟貳佰元及自民國九十六年八
月七日起至清償日止，按年息百分之五計算之利息。
原告其餘之訴駁回。
訴訟費用十分之六由被告負擔；餘由原告負擔。
本判決原告勝訴部分，得假執行；但被告如以新台幣參拾貳萬伍
仟貳佰元為原告預供擔保，得免為假執行。
    事實及理由
壹、程序方面：
    被告經合法通知，未於言詞辯論期日到場，核無民事訴訟法
    第386條所列各款情形，爰依原告之聲請，由其一造辯論而
    為判決，合先敘明。
貳、實體方面：
一、原告方面
  (一)訴之聲明：
    1.被告應給付原告新台幣（下同）58萬2000元及自起訴狀繕
      本送達翌日即民國96年8月7日起至清償日止，按年息5%計
      算之利息。
    2.訴訟費用由被告負擔。
  (二)原告主張：被告明知其汽車駕駛執照業於94年11月14日遭監
    理機關吊銷在案（吊銷期滿日為95年11月13日），已無駕駛
    執照，竟仍於95年8月21日駕駛車牌號碼「5S-9346」之自用
    小客車沿臺中市○○路行駛，而於同日13時30分許行駛至臺
    中市○○路與民族路有閃光號誌之交岔路口時，本應注意轉
    彎車應讓直行車先行，且左轉彎時，應距交岔路口30公尺前
    顯示方向燈或手勢，行至交岔路口中心處左轉，並不得占用
    來車道搶先左轉，以及應注意車前狀況，隨時採取必要之安
    全措施，而依當時天候晴、日間自然光線、柏油路面乾燥無
    缺陷、道路無障礙物、視距良好、號誌動作正常，並無不能
    注意之情形，竟未注意及此，即貿然將車輛駛入上開交岔路
    口並左轉，適原告騎乘車牌號碼「NNS-928」重型機車沿建
    國路往民權路方向直行而行經上開路口時，亦疏未注意車前
    狀況，隨時採取必要之安全措施，且行車時速達50餘公里超
    過該處50公里之限速，因而煞車不及，致原告所騎機車車頭
    與被告所駛自用小客車右後車尾處發生碰撞，原告因而人車
    倒地，受有右手第二掌骨骨折之傷害。原告被撞受傷後，經
    送往台中林森醫院緊急接受治療，迄今仍需術後復健治療與
    請人看護，右手乃工作及日常生活所慣用與必需，原告正值
    年輕，因被告之不法侵害而受有右手骨折傷害，對其日後之
    工作與生活行動必然產生不良影響，亦因該傷害原告精神上
    承受極大之痛苦。爰依民法第184條第1項前段、第193條第1
    項、第195條第1項前段規定之侵權行為法律關係，請求被告
    賠償下列損失：
    1.薪資損失9萬元：原告受傷前每月薪資3萬元，受傷期間3
      個月無法工作，計有9萬元之損害。
    2.車資支出7萬2000元：原告因車禍受傷，無法自行騎乘機
      車上下學，且受傷就醫都需另行支出交通費用，其費用金
      額合計為7萬2000元。
    3.原告因本件車禍受傷支出醫藥費20萬元。
    4.看護費12萬元：原告受傷期間需人看護，雖由親屬看護，
      仍得請求此部分損失，又其金額合計為12萬元。
    5.精神慰撫金10萬元：原告此次車禍受傷甚為嚴重，詳如
      診斷證明書，治療迄今，仍不能痊癒，精神上痛苦不堪，
      爰請求精神慰撫金10萬元。(原告本請求精神慰撫金16萬
      元，嗣減縮為上開金額，本院96年11月13日言詞辯論筆錄
      第1頁參照)
    6.以上合計共58萬2000元 (原告另於96年10月16日撤回營養
      補給費用、96年11月13日撤回機車損失賠償請求)。
二、被告則未於言詞辯論期日到庭，亦未提出書狀作何聲明或
　　陳述。
三、本院得心證之理由：
  (一)原告主張其因上開車禍受傷、車禍發生之經過以及其因本件
    車禍所受損害之項目、金額等情，已據原告提出道路交通事
    故現場圖影本、診斷證明書、醫療費用單據正本及影本、近
    親看護費用證書、勞工保險被保險人投保資料表影本及本院
    96年度易字第428號被告徐忠榮偽造文書 (含過失傷害)等刑
    事案件判決書影本為證。而被告於96年8月6日經法院送達
    本件起訴狀繕本、調解委員學經歷資料、調解利益說明書等
    文件，該次通知書內並註明請被告在7日內提出答辯狀；又
    經本院在96年9月10日送達本院96年10月16日言詞辯論通知
    書；再經本院於96年10月22日送達本院96年10月16日言詞辯
    論筆錄及本院96年11月13日言詞辯論通知書等情，有該三紙
    送達回證附卷可稽。準此，足堪認為被告對於原告主張之上
    開事實，已於相當期間內受合法之通知，其仍於言詞辯論期
    日不到場，亦未提出書狀加以爭執，依民事訴訟法第280條
    第3項準用同條第1項規定，視同自認，堪認為原告上開主張
    屬實。
  (二)按因故意或過失，不法侵害他人之權利者，負損害賠償責任
    ；又不法侵害他人之身體或健康者，對於被害人因此喪失或
    減少勞動能力或增加生活上之需要時，應負損害賠償責任；
    不法侵害他人之身體、健康、名譽、自由、信用、隱私、貞
    操，或不法侵害其他人格法益而情節重大者，被害人雖非財
    產上之損害，亦得請求賠償相當之金額，民法第184條第1項
    前段、第193條第1項、第195條第1項前段分別定有明文。
    1.本件被告於前揭時地駕駛自用小客車，因疏未注意彎車應
      讓直行車先行，且左轉彎時應距交岔路口30公尺前顯示方
      向燈或手勢，待行至交岔路口中心處左轉，並不得占用來
      車道搶先左轉，以及應注意車前狀況，隨時採取必要之安
      全措施等情節，即貿然將車輛駛入上開交岔路口並左轉，
      以致與原告騎乘經過該交岔路口之機車發生碰撞，使原告
      人車倒地後受傷而受有薪資損失9萬元、車資支出7萬2000
      元、醫藥費20萬元及看護費用12萬元等損失，均已詳如前
      述，原告自得依據上開法條規定，請求被告賠償此部分損
      失。
    2.又原告請求被告賠償精神損失10萬元部分。按慰撫金係以
      精神上所受無形之痛苦為準，請求慰藉金之賠償，其核給
      之標準固與財產上損害之計算不同，然非不可斟酌雙方身
      分資力與加害程度，及其他各種情形核定相當之數額。且
      所謂「相當」，應以實際加害情形及被害人之身分、地位
      與加害人之經濟情況等關係定之（最高法院51年度台上字
      第223號判例、最高法院86年度臺上字3537號判決意旨參
      照）。經查本件原告為台中教育大學社會教育系三年級學
      生，名下並無其他值錢財產，目前與父母同住，居住之房
      屋為父、母親所有等情，已據原告陳述在卷；而被告為67
      年出生，國中畢業，從事水泥工行業，家庭經濟狀況為「
      勉持」等情，亦據被告於上開刑事案件偵查時，在95年11
      月8日於台中市警察局第一交通隊偵訊時陳稱在卷，並為
      原告所不爭執。本院審酌上情以及原告因本件車禍受傷之
      情節等一切情狀，因認為本件原告請求被告賠償精神慰撫
      金以6萬元為適當。
    3.承上所述，本件原告所受損害金額為54萬2000元 (計算式
      ：90000+72000+200000+120000+60000=542000元)。
  (三)復按損害之發生或擴大，被害人與有過失者，法院得減輕賠
    償金額或免除之，民法第217條第1項定有明文。又此項規定
    之目的，在於謀求加害人與被害人間之公平，故在裁判上法
    院得以職權減輕或免除之，最高法院85年度台上字第1856號
    判例著有明文。被告就本件車禍之發生固有上開疏失情節，
    然而，原告騎乘機車行經上開肇事路口時，亦有未注意車前
    狀況，隨時採取必要之安全措施，以及行車時速達50餘公里
    超過該處50公里之限速等疏失行為，亦經原告陳稱在卷。本
    院酌審兩造就本件車禍發生之疏失情節，爰依據上開法條規
    定及判例意旨，爰依職權減輕被告40%之賠償責任。從而，
    原告依據侵權行為之法律規定，請求被告給付32萬5200元【
    計算式：542000x(1-40%)=325200元】，以及自起訴狀繕本
    送達翌日即96年8月7日起至清償日止按年息5%計算之利息，
    洵屬有據，應予准許；至於原告請求逾上開金額部分，尚嫌
    無稽，不應准許。又本件判決所命被告給付之金額未逾50萬
    元，爰依職權宣告假執行；併依職權宣告被告預供擔保免為
    假執行。
參、訴訟費用負擔保假執行宣告之依據：民事訴訟法第79條、第
    389條第1項第5款、第392條。
中　　華　　民　　國　　96　　年　　11　　月　　23　　日
                  民事第三庭    法　官　王永春
以上正本係照原本作成
如對本判決上訴，須於判決送達後20日內向本院提出上訴狀
中　　華　　民　　國　　96　　年　　11　　月　　23　　日
                    　　　　　　書記官　鄭淑英
